臺灣高等法院臺南分院民事裁定
109年度聲國字第10號
聲  請  人  黃豊喬  
上列聲請人因與相對人臺南市政府間請求國家賠償事件（本院10
9年度再國易字第1號），聲請法官迴避，本院裁定如下：
    主  文
聲請駁回。
    理  由
一、按法官有民事訴訟法第32條所定之情形而不自行迴避，或有
    第32條所定以外之情形，足認其執行職務有偏頗之虞者，當
    事人得聲請法官迴避；同法第33條第1項第1款、第2款定有
    明文。又所謂足認法官執行職務有偏頗之虞之情形，應係以
    法官對於訴訟標的有特別利害關係，或與當事人之一造有密
    切之交誼或嫌怨，或基於其他情形，客觀上足疑其為不公平
    之審判者，為其原因事實，若僅憑當事人之主觀臆測，或認
    法官就當事人聲明之證據不為調查，或認法官指揮訴訟欠當
    ，則不得謂其有偏頗之虞（最高法院29年渝抗字第56號、69
    年台抗字第457號、27年抗字第304號裁定意旨參照）。上開
    迴避之原因，依同法第34條第1項、第2項及第284條規定，
    應提出能即時調查之證據釋明之。
二、聲請人聲請本院109年度再國易字第1號國家賠償事件於民國
    （下同）109年12月2日言詞辯論之審判長法官高榮宏迴避，
    聲請意旨略以：聲請人就109年度再國易字第1號事件，業於
    109年10月21日提出民事準備書狀，整理兩造之不爭執事項
    、爭執事項；然本院審判長法官高榮宏未依辦理民事訴訟事
    件應行注意事項第45條第1項及民事訴訟法第195條、第199
    條規定，命相對人就此表示有何爭執或不爭執之具體意見，
    以確定上開事項，避免日後發生爭議；審判長法官高榮宏有
    消極不適用上開法規之情事，對有利於聲請人之不爭執事項
    及爭執事項，不依法確定及記明筆錄，足認審判長法官高榮
    宏執行職務對聲請人不公，有偏頗之虞，爰依民事訴訟法第
    33條第1項第2款規定，聲請法官迴避云云。
三、按法院於書狀先行程序終結後所定之第一次言詞辯論期日或
    準備程序期日，應使當事人整理並協議簡化爭點，並應就兩
    造所爭執事項與不爭執事項分別予以確定，且記明筆錄，以
    避免當事人日後發生爭執；辦理民事訴訟事件應行注意事項
    第45條第1項固定有明文。惟依民事訴訟法第270條之1第1項
    規定，受命法官為闡明訴訟關係，得整理並協議簡化爭點，
    係賦予法官視事件繁簡及需要，而決定是否進行整理並協議
    簡化爭點程序之權限，故是否整理並協議簡化爭點，本屬法
    院訴訟指揮之職權，受命法官雖得整理並協議簡化爭點，然
    在兩造就受命法官整理之爭點有意見而無法達成協議時，自
    無強令法官仍負有整理並協議簡化爭點之義務，此當然之解
    釋。上開規定及說明，於審判長進行言詞辯論時亦同。本院
    109年度再國易字第1號國家賠償事件，於109年12月2日進行
    言詞辯論時，兩造對於受命法官前於109年10月26日所整理
    之不爭執事項及爭執事項均有意見而無法達成協議等情，有
    上開言詞辯論筆錄附在本院109年度再國易字第1號卷可稽（
    見該卷第250頁），審判長遂諭知由合議庭依職權決定上開
    事項，核屬訴訟指揮權之行使範圍，依上開說明，尚難認其
    執行職務對聲請人有何不公或偏頗之虞。
四、又當事人就其提出之事實，應為真實及完全之陳述。當事人
    對於他造提出之事實及證據，應為陳述。審判長應注意令當
    事人就訴訟關係之事實及法律為適當完全之辯論。審判長應
    向當事人發問或曉諭，令其為事實上及法律上陳述、聲明證
    據或為其他必要之聲明及陳述；其所聲明或陳述有不明瞭或
    不完足者，應令其敘明或補充之；民事訴訟法第195條、第1
    99條亦有明定。查聲請人指稱審判長未依據其整理之不爭執
    及爭執事項，命相對人表示有何爭執或不爭執之具體意見云
    云，惟按，審判長於言詞辯論時業已詢問相對人是否同意聲
    請人所增列之不爭執及爭執事項，而經相對人表示不同意，
    並記明於言詞辯論筆錄等情，有上開言詞辯論筆錄附在109
    年度再國易字第1號卷可參（見該卷第249頁），堪認審判長
    已令相對人就聲請人主張之不爭執及爭執事項表示意見，是
    聲請人謂審判長未為上開作為云云，容與事實不符，難予憑
    採。
五、綜上所述，聲請人僅係就審判長審理之情形提出質疑及主觀
    上之臆測，既未能釋明審判長對於上開事件之訴訟標的有何
    特別利害關係，或與當事人有何密切之交誼或嫌怨，或在客
    觀上其他情形足疑其為不公平審判之情事。是聲請人聲請本
    院審判長高法官迴避，與民事訴訟法第33條第1項第2款規定
    不符。本件聲請人之聲請，為無理由，應予駁回。
六、據上論結，本件聲請為無理由，爰裁定如主文。
中　　華　　民　　國　　109 　年　　12　　月　　17　　日
                  民事第三庭    審判長法  官  莊俊華  

                                      法  官  藍雅清

                                      法  官  黃佩韻
上為正本係照原本作成。
不得抗告。
中　　華　　民　　國　　109 　年　　12　　月　　17　　日

                                      書記官  黃玉秀